【裁判字號】    89,重訴,1134
【裁判日期】    900516
【裁判案由】    清償借款
【裁判全文】
臺灣臺中地方法院民事判決  八十九年重訴字第一一三四號
    原      告  彰化商業銀行
                股份有限公司
    法定代理人  丑○○
    送達代收人  辛○○
                有限公司
    法定代理人  子○○
    被      告  壬○○
                寅○○
                癸  ○
                戊○○○
                己○○
                甲○○
                庚○○
                丁○○
                丙○○
                乙○○
右當事人間清償借款事件，本院判決如左：
    主      文
被告應連帶給付原告新台幣伍仟肆佰拾貳萬陸仟玖佰壹拾伍元及如附表編號一、二
所示計算方式之利息及違約金。
訴訟費用由被告連帶負擔。
本判決於原告以新台幣壹仟捌佰壹拾壹萬元為被告孟都股份有限公司、壬○○、寅○○、癸○、戊○○○、己○○、甲○○、庚○○、林光燨、丙○○、乙○○供擔保後
，得假執行；但被告壬○○、寅○○、癸○、戊○○○、己○○、甲○○、庚○○、
林光燨、丙○○、乙○○於假執行程序實施前，以新台幣伍仟肆佰拾貳萬陸仟玖佰
壹拾伍元為原告供擔保後，得免為假執行。
    事      實
甲、原告方面：
一、聲明：除假執行擔保金額外，如主文所示。
二、陳述：
  (一)被告孟都股份有限公司（下稱孟都公司）於民國（下同）八十年六月八日邀同其
    餘被告壬○○、寅○○、癸○、林榮洲等人為連帶保證人與原告訂立保證書，約
    定就被告孟都公司現在（包括過去所負現在尚未清償）及將來對於原告所負一切
    債務以本金新台幣（下同）七千八百萬元為限額暨其利息、遲延利息、違約金、
    損害賠償及其他從屬於主債務人之負擔，願與主債務人負連帶清償之責。
  (二)嗣被告孟都公司依前開約定於八十年六月二十日起陸續向原告借款三千萬元及三
    千五百萬元，借款期間均自八十年六月二十日起至九十五年六月二十日止，利息
    則約定自借款日起，各依原告銀行基本放款機動利率加計百分之一‧二五計算，
    自八十年六月二十日起至八十二年六月十九日止按月繳付利息，並自八十二年六
    月二十日起按月攤還本息；如未按期攤還，除按上開利率計息外，其餘其在六個
    月以內者，按上開利率百分之十；逾期六個月以上部分，按上開利率百分之二十
    計算違約金。
  (三)詎被告孟都公司就前開借款僅依序分別償還至八十四年六月二十日及八十四年九
    月二十日止，依兩造授信約定書第五條第一項之規定，借款不依約清償或繳付本
    息，借款人承認本借款喪失期限利益，視為全部到期。履經原告催討除分別償還
    部分利息外，尚積欠本金五千四百三十二萬六千九百一十五元及如附表所示計算
    方式之利息及違約金迄未清償。
  (四)被告孟都公司既為借款人，其餘被告林榮洲、壬○○、癸○、寅○○為系爭二筆
    借貸之連帶保證人，爰依消費借貸關係及連帶保證之法律關係，請求被告等就如
    附表所示之本金、利息及違約金負連帶清償之責任。惟查，被告孟都公司之法定
    代理人林榮洲業已死亡，該公司之法定代理人於八十一年十月十六日已變更為子
    ○○；又被告林榮洲死亡後，繼承人為戊○○○、己○○、甲○○、庚○○、林
    光燨、丙○○、乙○○等人，爰列林榮洲之繼承人為被告，一併請求與孟都公司
    、壬○○、癸○及寅○○一同負連帶清償責任。
  (五)對被告答辯之陳述：
  1.由八十四年十二月九日之放款帳戶資料表顯示，被告孟都公司就三千萬元借款（
    下稱第一筆借款）部分，係於八十四年七月四日繳交八十四年五月二十日至六月
    二十日之本息後，即未再依約按期攤還本息。被告孟都公司係至八十五年一月十
    六日始又陸續清償部分之利息及違約金。
  2.由八十五年三月二十七日之放款帳戶資料表顯示，被告孟都公司就三千五百萬元
    之借款（下稱第二筆借款）部分，係於八十五年二月二十八日繳交八十四年八月
    二十日至九月二十日之本息（此時被告孟都公司已逾期攤還本息五個月以上）。
    被告孟都公司係至八十五年四月二十八日之後，始又再繼續清償部分利息及違約
    金。
  3.原告係於八十六年三月二十五日分別函催被告戊○○○、己○○、甲○○、庚○○、林光燨、丙○○、乙○○之被繼承人林榮洲、被告寅○○、被告壬○○、被
    告癸○等人清償系爭二筆借款。
  4.在被告孟都公司未依約按期清償本息時，即曾通知連帶保證人。
  5.原告未曾同意讓被告孟都公司緩期清償，原告後來只是單純地接受被告孟都公司
    不定期不定額之清償而已。按「民法第七百五十五條之規定，以債務人延期清償
    係出自債權人之允許，並未得保證人之同意者，始有其適用。若債務人任意不履
    行債務，致有延期，而保證人又不能確實證明延期係出自債權人之允許時，自無
    許其免除保證責任之理。」、「民法第七百五十五條固規定就定有期限之債務為
    保證者，如債權人允許主債務人延期清償時，保證人除對於其延期已為同意外，
    不負保證之責任。然同法第二百三十三條第一項又規定，遲延債務以支付金錢為
    標的者，債權人得請求依法定利率計算之遲延利息，但約定利率較高者仍從其約
    定利率。故債務人遲延後，債權人一面得請其履行債務，一面仍有權收取遲延利
    息，換言之，收取遲延利息者，不得謂其必未請求履行債務，而准許債務人延期
    履行。」，最高法院四十八年度台上字第二六０號及五十年度台上字第一八二號
    判例分別載明斯旨。準此，縱本件借款之債務人自八十四年六月二時日及同年九
    月二十日未清償本息而視為全部到期後，債權人即原告仍收取利息而有緩期清償
    之情形，保證人欲依民法第七百五十五條主張免負保證責任時，仍應舉證證明該
    債務人之任意不履行及緩期清償係出於債務人之允許，始有適用。再者，本件債
    務自八十四年六月二十日及同年九月二十日之後，至八十九年五月二十九日及八
    十八年五月十三日止，債務人所清償及債權人所收取者，均為遲延利息，並未有
    分毫攤還本金，此由原告所提出放款帳戶資料表之記載即明，著依前揭實務見解
    ，仍不得認係債權人允許債務人緩期清償。從而，縱債權人於債務到期後有收取
    利息之事實，仍不得解為緩期清償，保證人仍不免其保證責任。
  6.被告辯稱原告於八十六年三月二十五日寄發之催繳書內載明，被告孟都公司積欠
    之借款分別為二千八百四十八萬七千七百二十三元及二千五百一十六萬七千二百
    三十四元，然原告本件請求之金額卻分別為二千八百九十四萬二千三百零七元及
    二千五百三十八萬四千六百零八元，顯不相符云云。經查，被告孟都公司借款之
    行情如下：
  (1)系爭第一筆三千萬借款部分：此部分之借款，因債務人遲延繳交本息，原告業於
    八十四年十二月二十二日將之製作傳票列入轉催收帳款，當時債務人積欠之本息
    為二千六百五十五萬三千零三十元；嗣被告孟都公司自八十五年一月十六日起陸
    續不定期給付利息，迄至原告於八十六年三月二十五日寄發上揭催告書為止，共
    計繳交一百三十八萬五千七百九十六元之利息，因原告需將債務人所交之利息扣
    除而為催告，從而，二千六百五十五萬三千零三十元減去一百三十八萬五千七百
    九十六元，即為二千五百一十六萬七千二百三十四元，即為原告催告書上所載之
    金額。至於原告起訴狀所載之本金二千五百三十八萬四千六百零八元，乃被告孟
    都公司自八十四年六月二十日起即未依約繳納本息所結欠之金額；至原告於八十
    四年十二月二十二日將該筆借款轉入催收帳款時，已積欠二千六百五十五萬三千
    零三十元之本息（不包括違約金），惟被告孟都公司自八十五年一月十六日至八
    十九年五月九日陸續繳交五百四十八萬五千七百九十六元，原告將此金額以年息
    百分之九‧二五計算（被告孟都公司未依約清償本息當時之利率），用以抵充積
    欠之利息，經計算後，被告之利息僅繳交相當於至八十六年十月二十日之金額，
    是被告自八十六年十月二十一日起至清償日止即應依約清償本息。至於違約金部
    分，依被告所簽寫之借據第五條「未按期攤還本金或繳納利息時，除按原放款利
    率付息外，另對逾期六個月以內者，按本金金額照原貸利率加計百分之十，對逾
    期六個月以上者，其超過六個月部分加計百分之二十之違約金」之約定，因被告
    乃自八十四年六月二十日起未依約攤還本金而構成違約，是其應自八十四年七月
    二十一日起至清償日止，依上揭約定繳付違約金。
  (2)系爭第二筆三千五百萬元借款部分：此部分之借款，因債務人遲延繳交本息，原
    告業於八十五年三月二十八日將之製作傳票列入轉催收帳款，當時債務人積欠之
    本息為三千零三十萬五千七百六十七元；嗣被告孟都公司自八十五年四月二十五
    日起陸續不定期給付利息，迄至原告於八十六年三月二十五日寄發上揭催告書為
    止，共計繳交一百八十一萬八千零四十四元之利息，因原告需將債務人所交之利
    息扣除而為催告，從而，三千零三十萬五千七百六十七元減去一百八十一萬八千
    零四十四元，即為原告催告書上所載之金額。至於原告起訴狀所載之本金二千八
    百九十四萬二千三百零七元，乃被告孟都公司自八十四年九月二十日起即未依約
    繳納本息所結欠之金額；至原告於八十五年三月二十八日將該筆借款轉入催收帳
    款時，已積欠三千零三十萬五千七百六十七元之本息（不包括違約金），惟被告
    孟都公司自八十五年四月二十五日至八十九年五月十三日陸續繳交五百七十一萬
    三千二百九十四元，原告將此金額以年息百分之九‧零五計算（被告孟都公司未
    依約清償本息當時之利率），用以抵充積欠之利息，經計算後，被告之利息僅繳
    交相當於至八十六年十月二十五日之金額，是被告自八十六年十一月二十六日起
    至清償日止即應依約清償本息。至於違約金部分，依被告所簽寫之借據第五條「
    未按期攤還本金或繳納利息時，除按原放款利率付息外，另對逾期六個月以內者
    ，按本金金額照原貸利率加計百分之十，對逾期六個月以上者，其超過六個月部
    分加計百分之二十之違約金」之約定，因被告乃自八十四年九月二十日起未依約
    攤還本金而構成違約，是其應自八十四年十月二十一日起至清償日止，依上揭約
    定繳付違約金。
三、證據：提出保證書影本一份、授信約定書影本四份、借據影本二份、原告銀行放
    款帳戶資料表以及受償情形附件影本各一份、催告書及回執影本各四份、放款轉
    入代支出及收入傳票影本各二份為證。
乙、被告孟都公司方面：未於最後言詞辯論期日到場，惟據其以前到場所為之聲明及
    陳述略以：
一、聲明：駁回原告之訴。
二、陳述：原告曾經答應讓被告孟都公司延期清償，原告是說如果被告孟都公司可以
    陸陸續續還錢，就先不對系爭借貸之擔保物為強制執行
丙、被告壬○○、寅○○、癸○、戊○○○、己○○、甲○○、庚○○、林光燨、丙○○、乙○○方面：
一、聲明：
  (一)駁回原告之訴及假執行之聲請。
  (二)如受不利判決，願供擔保請准宣告免為假執行。
二、陳述：
  (一)依原告起訴狀所述事實略謂：「前開借款僅分別償還至八十四年六月二十日及八
    十四年九月二十日止，依授信約定借款不依約清償，視為全部到期。云云，然依
    借據影本得知，主債務人即被告孟都公司依約應在八十二年六月二十日起按月攤
    還本金一十九萬二千三百零八元及二十二萬四千三百五十九元。再則，依原告訴
    之聲明所記載起迄利息違約金之計算方式，兩者比較均無法得知債務人清償之狀
    況。且原告當初於八十六年三月二十五日催告繳款之金額分別為二千八百四十八
    萬七千七百二十三元及二千五百一十六萬七千二百三十四元，與起訴狀所載之二
    千五百三十八萬四千六百零八元及二千八百九十四萬二千三百零七元有所差別，
    原告所請求之金額究竟如何計算？啟人疑竇。此外，相關催收單據均係由原告片
    面製作，否認原告提出單據之真正性。
  (二)按民法第二百一十九條規定：「行使債權，履行債務，應依誠實及信用之方法」
    ，最高法院六十一年台上字第二四００號判決要旨謂：「被上訴人明知轉租無效
    ，本得請求收回土地，竟長期沈默，不為行為，每隔六年，仍與承租人換訂租約
    一次，以此行為，顯已引起上訴人之正當信任，以為被上訴人當不欲使其履行義
    務，而令忽貫徹其請求權之行使，至令上訴人陷於窘境，其有違誠實信用原則，
    尤為明顯。，就此判決要旨觀之，權利之不行使，將構成權利失效，亦及其要件
    有三：一為長期沈默，不為行動；二為權利人有一定之行為，使義務人正當信任
    權利人不為行使權利；三為構成前兩要件後，權利人突然主張貫徹行使其權利，
    至令義務人陷於窘境。而事實上，原告之行為確實已構成前揭要件，依前揭最高
    法院見解認為原告已構成「權利失效」，不得再對被告主張權利，蓋如前述原告
    於八十六年三月二十五日即函知答辯人系爭債務已經到期，要答辯人於接信後三
    日內予以清償，否則即依法追訴云云。當時被告寅○○隨即發函予原告，請原告
    提供保證資料以茲確認，惟函寄出如石沈大海般，並無任何回應，據此原告之行
    為，已足以使被告信賴並無所謂之保證。然於經過四年後之今日，原告突然訴請
    被告等連帶清償系爭債務，豈不令被告陷於窘境？原告既已「權利失效」，即應
    認無權利可言，被告等自無義務予以清償。此外，本件主債務人孟都公司未依約
    清償借款時，原告並未及時通知連帶保證人，故應已構成權利失效，不得再向連
    帶保證人請求。
  (三)次按民法第七百五十五條規定：「就定有期限之債務為保證者，如債權人允許主
    債務人延期清償時，保證人除對於其延期已為同意外，不負保證責任。」，另最
    高法院五十年台上字第二二八二號判決意旨謂：「民法第七五五條所謂允許主債
    務人延期清償，除明示允許外，尚有默示之允許，債權人於清償期屆滿後，不向
    主債務人請求給付，而繼續收取利息，毫無催索清償之事實者，自應認為默示允
    許主債務人延期清償。」。經查，依原告所提出之催告函所示，系爭債務於八十
    六年三月二十五日以前即已到期，惟依原告所提之放款帳戶資料表及原告製作之
    受償表得知，被告孟都公司於八十八年五月十三日以前仍然有繳納款項，原告亦
    繼續收款，依前開說明，本件原告顯然曾經准許主債務人即被告孟都公司延期清
    償。然而此皆未得到連帶保證人之同意，故任系爭借款之連帶保證人之被告壬○○、癸○、寅○○、戊○○○、己○○、甲○○、庚○○、林光燨、丙○○、乙○○均無需再就系爭借貸負連帶保證之責任。
  (四)再則主債務人與原告成立借貸契約時，曾提供坐落台中市○區○○○街一三五號
    六樓之五及之六之房屋設定抵押權與原告，一民法第七百五十一條規定：「債權
    人拋棄為其債權擔保之物權者，保證人就債權人所拋棄權利之限度內，免其責任
    。」，而依原告主張到期之年度，系爭房地產價值可以完全清償主債務人之剩餘
    債務，惟原告不為主張，而依前揭規定，身為連帶保證人之被告等自得主張予以
    免責。
  (五)原告曾經告訴被告孟都公司，只要被告孟都公司繼續繳付貸款，就不會對被告孟
    都及連帶保證人強制執行，原告此話之真意當係准許被告孟都公司延期清償，但
    是對於延長至何時則未曾約定。此外，原告既然同意延期清償，自然無違約之問
    題，應該不能請求違約金，故身為連帶保證人之被告等對此部分亦無需負任何清
    償債務之責任。
  (六)原告對於孟都公司從來不曾催告還款。
三、證據：提出被告寅○○寄交原告銀行之存證信函及回執影本各一份、抵押物之建
    物登記謄本二份，並請求原告應提出對系爭借款曾經就抵押物實施拍賣之相關資
    料。
    理      由
甲、程序方面：
一、本件被告孟都公司經合法通知，未於言詞辯論期日到場，核無民事訴訟法第三百
    八十六條所列各款情形，爰依原告之聲請，由其一造辯論而為判決。
二、本件原告起訴時，原列系爭借貸之連帶保證人林榮洲（已死亡）之妻戊○○○為
    被告，嗣經查明林榮洲之合法繼承人尚有己○○、甲○○、庚○○、林光燨、丙○○、乙○○等人，爰於訴訟進行中增列該六人為被告，經核與民事訴訟法第二
    百五十五條第一項第五款「五該訴訟標的對於數人必須合一確定時，追加其原非
    當事人之人為當事人者。」相符，且其餘被告於訴之變更或追加並無異議而為本
    案之言詞辯論，應視為同意追加，原告追加被告己○○、甲○○、庚○○、林光
    燨、丙○○、乙○○等人為被告，核屬合法，合先敘明。
三、原告起訴請求之利息及違約金本依附件一所示之計算方式而為，嗣經本院闡明原
    告就被告於遲延後陸續不訂其所還之款項僅能抵充利息而不應及於違約金，原告
    遂將訴之聲明中有關利息及違約金之請求更正為如附表所示之計算方式，經核亦
    與民事訴訟法第二百五十五條第一項第三款「三擴張或減縮應受判決事項之聲明
    者。」相符，應予准許，併此敘明。
乙、得心證之理由：
一、原告起訴主張：被告孟都公司於八十年六月八日邀同其餘被告壬○○、寅○○、
    癸○、林榮洲等人為連帶保證人與原告訂立保證書，約定就被告孟都公司現在及
    將來對於原告所負一切債務以本金七千八百萬元為限額暨其利息、遲延利息、違
    約金、損害賠償及其他從屬於主債務人之負擔，願與主債務人負連帶清償之責。
    嗣被告孟都公司依前開約定於八十年六月二十日起陸續向原告借款三千萬元及三
    千五百萬元，借款期間均自八十年六月二十日起至九十五年六月二十日止，利息
    則約定各依原告銀行基本放款之機動利率加計百分之一‧二五計算，自八十年六
    月二十日起至八十二年六月十九日止按月繳付利息，並自八十二年六月二十日起
    按月攤還本息；如未按期攤還，除按上開利率計息外，其餘其在六個月以內者，
    按上開利率百分之十；逾期六個月以上部分，按上開利率百分之二十計算違約金
    。詎被告孟都公司就前開借款僅依序分別償還至八十四年六月二十日及八十四年
    九月二十日止，依兩造授信約定書第五條第一項之規定，借款不依約清償或繳付
    本息，借款人承認本借款喪失期限利益，視為全部到期。履經原告催討除分別償
    還部分利息外，尚積欠本金五千四百三十二萬六千九百一十五元及如附表所示計
    算方式之利息及違約金迄未清償。被告孟都公司既為借款人，則林榮洲及其餘被
    告壬○○、癸○、寅○○為系爭二筆借貸之連帶保證人，爰依消費借貸關係及連
    帶保證之法律關係，請求任連帶保證人之被告等就如附表所示之本金、利息及違
    約金負連帶清償之責任。惟查，被告孟都公司之法定代理人林榮洲業已死亡，該
    公司之法定代理人於八十一年十月十六日已變更為子○○；又被告林榮洲死亡後
    ，繼承人為戊○○○、己○○、甲○○、庚○○、林光燨、丙○○、乙○○等人
    ，爰列林榮洲之繼承人為被告，一併請求其人與被告與孟都公司、壬○○、癸○
    及寅○○一同負連帶清償責任。
二、被告孟都公司抗辯：原告已經同意讓被告孟都公司延期清償，現在不應為請求等
    語。被告壬○○、寅○○、癸○、戊○○○、己○○、甲○○、庚○○、林光燨
    、丙○○、乙○○則以：(一)相關催收單據均係由原告片面製作，原告所請求之金
    額究竟如何計算？啟人疑竇。(二)原告於八十六年三月二十五日即函知被告孟都公
    司等人系爭債務已經到期，要被告孟都公司、寅○○、癸○、壬○○等人於接信
    後三日內予以清償，否則即依法追訴云云，被告寅○○隨即發函予原告，請原告
    提供保證資料以茲確認，惟函寄出如石沈大海般，並無任何回應，據此原告之行
    為，已足以使被告信賴並無所謂之保證。原告實已因長期沈默，不為行動，使義
    務人正當信任權利人不為行使權利；然於經過四年後之今日，原告突然訴請被告
    壬○○、寅○○、癸○、戊○○○、己○○、甲○○、庚○○、林光燨、丙○○
    、乙○○等連帶清償系爭債務，豈不令負連帶保證責任之被告十人陷於窘境？原
    告應屬已陷於「權利失效」，無權利可言，被告十人自無義務予以清償。再本件
    主債務人孟都公司未依約清償借款時，原告並未及時通知連帶保證人，故亦屬權
    利失效，不得再向連帶保證人請求。(三)系爭債務於八十六年三月二十五日以前即
    已到期，然而原告不曾對被告孟都公司催告還款，而被告孟都公司於八十八年五
    月十三日以前有繳納款項之行為，原告亦繼續收款，再加上原告曾經告訴被告孟
    都公司，只要被告孟都公司繼續繳付貸款，就不會對被告孟都及連帶保證人強制
    執行，此當係准許被告孟都公司延期清償之表示，原告既然同意延期清償，被告
    孟都自無違約，原告請求孟都現即應返還系爭借款及利息、違約金，乃無理由。
    (四)原告既曾准許被告孟都公司緩期清償，對此卻從未得到連帶保證人之同意，故
    任系爭借款之連帶保證人之被告壬○○、癸○、寅○○、戊○○○、己○○、甲○○、庚○○、林光燨、丙○○、乙○○均無需再就系爭借貸負連帶保證之責任
    。(五)再則主債務人與原告成立借貸契約時，曾提供坐落台中市○區○○○街一三
    五號六樓之五及之六之房屋設定抵押權與原告，依民法第七百五十一條規定：「
    債權人拋棄為其債權擔保之物權者，保證人就債權人所拋棄權利之限度內，免其
    責任。」，而依原告主張到期之年度，系爭房地產價值可以完全清償主債務人之
    剩餘債務，惟原告不為主張，而依前揭規定，被告自得主張予以免責等語資為抗
    辯。
三、原告主張被告孟都公司於八十年六月八日以被告寅○○、戊○○○、己○○、甲○○、庚○○、林光燨、丙○○、乙○○之被繼承人林榮洲以及被告寅○○、癸○及壬○○為連帶保證人，與原告訂立保證書，約定就被告孟都公司現在及將來
    對於原告所負一切債務以本金七千八百萬元為限額暨其利息、遲延利息、違約金
    、損害賠償及其他從屬於主債務人之負擔，願與主債務人負連帶清償之責。嗣被
    告孟都公司依前開約定於八十年六月二十日起陸續向原告借款三千萬元及三千五
    百萬元，借款期間均自八十年六月二十日起至九十五年六月二十日止，利息則約
    定各依原告銀行基本放款之機動利率加計百分之一‧二五計算，自八十年六月二
    十日起至八十二年六月十九日止按月繳付利息，並自八十二年六月二十日起按月
    攤還本息；如未按期攤還，除按上開利率計息外，其餘其在六個月以內者，按上
    開利率百分之十；逾期六個月以上部分，按上開利率百分之二十計算違約金。被
    告孟都公司就前開借款僅依序分別償還至八十四年六月二十日及八十四年九月二
    十日止，即未再依約按月償還本息，履經原告催討，被告孟都公司方就就系爭第
    一筆借款陸續清償一百三十八萬五千七百九十六元，就系爭第二筆借款則陸續清
    償一百八十一萬八千零四十四元。如今，被告孟都公司之法定代理人林榮洲業已
    變更為子○○；又被告林榮洲死亡後，繼承人為戊○○○、己○○、甲○○、庚○○、林光燨、丙○○、乙○○等人之事實，業據提出保證書影本一份、授信約
    定書影本四份、借據影本二份、原告銀行放款帳戶資料表以及受償情形附件影本
    各一份、催告書及回執影本各四份為證，復為全體被告所不爭執，堪信為真實。
    惟被告等人各以前揭情詞抗辯，請求駁回原告之訴。經查：
  (一)原告主張被告孟都公司就系爭二筆借款積欠本息及違約金之情形如同附表所示，
    業據提出原告銀行放款帳戶資料表及受償情形附件為證，該放款帳戶資料表之「
    現放餘額欄」已明確記載被告孟都公司就系爭借款截至八十四年六月二十日及九
    月二十日止之尚欠本金餘額分別為二千五百三十八萬四千六百零八元以及二千八
    百九十四萬二千三百零七元無誤，兩造既就系爭借貸約定如一期未付視為全部到
    期，則被告孟都公司積欠原告借貸之本金數額自於斯時即已告確定，依據原告於
    九十年四月十八日所提出附卷之結欠暨還款明細表所示系爭借款自被告孟都公司
    於八十五年一月十六日起至八十九年五月九日止，每次還款數額經抵充還款日（
    含當日）前結欠之利息，均尚無法全數抵繳利息，遑論抵繳至本金；系爭第二筆
    借款之情形亦同於第一筆，則原告請求之本金仍以轉列催收時之金額計列，尚屬
    無誤。被告雖抗辯原告於八十六年三月二十五日所寄發被告等人之催告書上所載
    本息金額均小於起訴請求之本金金額，然就系爭借款於八十六年三月二十五日催
    告時，所積欠之本息分別應為二千八百六十八萬二千二百七十二元以及三千一百
    五十二萬二千三百一十九元，有前述之結欠暨還款明細表附卷可稽，原告催請被
    告還款時所列金額雖低於實欠金額，然仍無法就此認為原告計算之欠款額有誤，
    被告復未就原告所製作之計算表有何錯誤舉證以實其說，其抗辯顯無足為採。從
    而，原告主張被告孟都公司積欠之貸款餘額計利息與違約金如同附表所示，堪信
    為真實。
  (二)被告雖以被告寅○○曾於收受原告之催告函後，曾請求原告提出相關資料以資確
    認，惟原告均置之不理，而認原告已因長期沈默，不為行動，使義務人正當信任
    權利人不為行使權利；經過四年後竟突然訴請被告等連帶清償系爭債務，豈不令
    被告陷於窘境？原告應屬已陷於「權利失效」，無權利可言，被告等自無義務予
    以清償以及本件主債務人孟都公司未依約清償借款時，原告並未及時通知連帶保
    證人，故亦屬權利失效，不得再向連帶保證人請求等語資為抗辯。惟查，原告業
    於八十六年轉列催收後通知被告孟都公司及其他連帶保證人，並非長期沈默而為
    行使債權，此當已屬於行使權利之意思表示，尚不因原告公司未就被告寅○○之
    存證信函有所回應而認原告已放棄對被告孟都公司行使債權，至於原告雖未於被
    告孟都公司未正常繳款時即行催告身為連帶保證人之其他被告，原告銀行僅未積
    極訴諸法律途徑請求連帶保證人負連帶清償責任，然其既曾催告連帶保證人，並
    一方面就被告孟都公司於轉列催收後陸續所為之不定期不定額繳交借款利息為受
    領之意思表示並列帳計算餘欠金額，此皆已屬行使權利之行為，從而，本件難認
    原告已陷於不行使權利之狀態而有權利失效之適用，被告等此部分之抗辯並不可
    採。
  (三)被告雖復以原告曾經答應被告孟都公司延期清償，故原告現不得請求被告孟都公
    司償還借款及利息與違約金，而其餘連帶保證人之被告部分則因未同意原告准許
    被告孟都公司延期清償，而依民法第七百五十五條之規定應已免責等語資為抗辯
    。惟查，原告於八十六年三月二十五日曾經催告被告孟都公司及其他連帶保證人
    ，業據提出催告書影本附卷可稽，其並非沈默而不行使對被告等人之債權，本件
    與最高法院五十年台上字第二二八二號判決所示之「債權人於清償期屆滿後，不
    向主債務人請求給付，而繼續收取利息，毫無催索清償之事實者，自應認為默示
    允許主債務人延期清償」之情形仍有所別，尚無予以援引之餘地。此外，被告孟
    都公司之法定代理人子○○於九十年四月十八日到庭陳稱：「他們只是口頭講的
    ，他們說我們陸續還錢就不會執行拍賣這個擔保物，他們只有這樣講」等語，然
    而此僅表示原告曾應允被告孟都公司如繼續繳交貸款，不論金額多寡，均不立即
    對擔保物強制執行，尚不能認原告與被告孟都公司間有同意被告孟都公司延期清
    償之合意存在，蓋單純僅以債權人在清償期屆至之後，繼續收受債務人所給付之
    部分借款的事實，並不能因此就認為債權人已經以實際行為允許債務人緩期清償
    ，因在清償期屆至之後，到實際行使返還借款之權利的時效期間中，債權人既能
    夠隨時行使借款返還請求權，則對於債務人所提出的部分借款之返還，即屬於有
    權受領。法秩序並無理由要求債權人必須一概拒絕債務人在前述期間中所提出的
    部分借款返還，而要求債權人只能在對債務人起訴時一次請求全部借款的返還，
    事理顯然，本件原告只是答應被告孟都公司暫不強制執行，尚無法就此認定兩造
    間就系爭貸款已有延期清償之合意，被告復無法提出其他證據就此說明，且當本
    院訊問被告孟都公司之法定代理人子○○是否曾與原告約定延期至何時？其答稱
    ：「我們沒有簽契約，我認為他們說緩期但沒有說緩期多久必須清償」，若原告
    真與被告孟都公司達成延期清償之約定，依常情論斷當不至於連延展至何時之約
    定均略而不談，從而，被告此部分之抗辯亦無足採。本件原告並未同意讓被告孟
    都公司延期清償，堪可認定。
  (四)被告又以系爭借貸曾以提供坐落台中市○區○○○街一三五號六樓之五及之六之
    房屋設定抵押權與原告，依民法第七百五十一條規定：「債權人拋棄為其債權擔
    保之物權者，保證人就債權人所拋棄權利之限度內，免其責任。」，而依原告主
    張到期之年度，系爭房地產價值可以完全清償主債務人之剩餘債務，惟原告不為
    主張，而依前揭規定，被告自得主張予以免責等語資為抗辯。然而原告僅同意暫
    不就擔保物行使拍賣求償之權利，已如前述，並非拋棄擔保物權，被告執此為免
    責之抗辯，亦屬無理由。
四、綜上所述，被告積欠原告之貸款數額既如附表所示無誤，而原告就系爭借貸並無
    權利失效之沈默不行使權利之情形。被告等復無法舉證證明原告曾同意被告孟都
    公司延期清償，則原告請求被告孟都公司應就系爭借款扣除轉列催收後至八十九
    年五月九日及八十九年五月十三日間所陸續不定期不定額繳付之利息後之金額（
    利息部分各依未依約繳納時之原告銀行利率加計百分之一點二五計算，而繳交之
    金額則依此分別扣抵至八十六年十月二十一日及八十六年十一月二十六日），並
    依連帶保證之法律關係，請求被告壬○○、癸○、寅○○以及林榮洲之繼承人戊○○○、己○○、甲○○、庚○○、林光燨、丙○○、乙○○與被告孟都公司負
    連帶清償責任，為有理由，應予准許。兩造陳明願供擔保請為宣告假執行或免為
    假執行，經核均與規定相符，爰分別酌定相當之擔保金額予以宣告。
五、據上論結，本件原告之訴為有理由，依民事訴訟法第三百八十五條第一項、第八
    十五第二項、第三百九十條第二項，判決如主文。
中      華      民      國    九十      年      五      月     十六     日
                                       台灣台中地方法院民事第四庭
~B法官  林學晴
得上訴。


司法院資訊處製作；財團法人民間司法改革基金會備份。
